臺灣高等法院刑事判決　　　　　　　　　　　　　九十一年度上易字第二三五五號
　　上　訴　人　臺灣士林地方法院檢察署檢察官
　　上　訴　人　丑○○
　　即　被　告
　　被　　　告　子○○○
　　　　　　　　巳○○
右上訴人因被告傷害案件，不服臺灣士林地方法院九十年度易字第九五０號，中華民
國九十一年六月二十日第一審判決（聲請簡易判決處刑案號：臺灣士林地方法院檢察
署九十年度偵字第六六四四號）提起上訴，本院判決如左：
    主  文
上訴駁回。
    事  實
壹、丑○○為子○○○之子，緣丑○○於民國（下同）九十年五月二十六日中午十二
    時四十五分許，在戊○○位於台北市○○區○○路二六巷二弄十四號住處前，持
    相機朝戊○○之前開住處拍照，並抄寫門牌號碼，遂引起戊○○不滿而質問丑○○，子○○○見狀即上前與戊○○發生口角，進而互相拉扯。詎丑○○、戊○○
    均基於傷害之故意，戊○○拉住子○○○之頭髮，並用手抓傷其臉部，致子○○○受有前額擦傷兩處各五乘一公分、四乘一公分，鼻樑擦傷一乘○‧三公分，左
    上肢瘀傷四乘四公分等傷害（戊○○業經原審判處罪刑確定）；丑○○因見母親
    子○○○遭戊○○毆打，乃用力抓住戊○○之雙手，致戊○○受有兩上肢擦傷（
    起訴書誤載為瘀傷，應予更正）各五乘一公分、三乘一公分之傷害。
貳、案經子○○○、戊○○分別訴由臺北市政府警察局大同分局移送臺灣士林地方法
    院檢察署檢察官偵查並聲請簡易判決處刑，經臺灣士林地方法院簡易庭認不宜簡
    易處刑，以普通程序處理。
    理  由
壹、上訴人即被告丑○○部分：
一、訊據上訴人即被告丑○○固不否認於九十年五月二十六日中午十二時四十五分許
    ，在台北市○○區○○路二六巷二弄十四號前，持相機朝戊○○上開住處拍照，
    並抄寫門牌號碼，致使子○○○與戊○○間發生口角等事實，惟否認涉有前揭傷
    害犯行，辯稱略以：「並未抓住戊○○雙手，亦沒有毆打她，是因為看見子○○○被打，只有從中間阻擋，並不是抓住戊○○的手讓子○○○繼續打」云云。經
    查：
(一)、告訴人即同案被告戊○○於九十年五月二十六日中午十二時四十五分許，在台北
    市○○區○○路二六巷二弄十四號住處前，因與被告丑○○、子○○○發生口角
    爭執，被告丑○○遂用雙手抓住戊○○雙手，致戊○○受有兩上肢擦傷各五乘一
    公分、三乘一公分等傷害之事實，迭據告訴人戊○○於警訊、偵查及原審與本院
    調查時指訴明確，核與證人即戊○○之夫癸○○證稱：「我有看到丑○○抓住我
    太太，子○○○徒手毆打我太太的頭」（偵卷第四六頁）、「我看到丑○○抓住
    我太太（戊○○）的手」（原審卷第四六頁）等情相符。
(二)、被告丑○○坦承架開告訴人戊○○與子○○○等情（偵卷第四六頁），且依據證
    人壬○○證稱：「當天我在吃麵時，有看到子○○○與另一女子發生拉扯，‧‧
    ，丑○○上前拉開二人」（偵卷第六一頁反面）、「我回頭去的時候，沒有看見
    丑○○打架，他只是去拉開」（本院卷第一二０頁）等語，及證人辰○○證稱：
    「我當天聽到丑○○喊放手，我就起來看發生什麼事情，我看到戊○○用左手抓
    子○○○的頭髮，用右手打子○○○的頭部，丑○○站在他們二人中間要將他們
    架開，從我的那個角度看，丑○○剛好檔到戊○○，但看不出有大的動作」（原
    審卷第七三頁）等語，可知被告丑○○確有前去架開或拉開，而戊○○左手抓住
    子○○○頭髮，右手打子○○○頭部、臉部，子○○○上半身遭戊○○控制等情
    判斷，亦可知被告丑○○應有於戊○○與子○○○衝突時，與戊○○接觸、拉扯
    ，是被告丑○○辯稱：「當時沒有接觸或碰到戊○○」云云，尚非可信。
(三)、至於同案被告子○○○雖附和被告丑○○所陳，且稱：「丑○○僅是在旁不敢動
    手」云云，然子○○○係被告丑○○之母親，且案發當時復與告訴人戊○○發生
    口角爭執，其立場難免偏頗，其證詞與事實是否相符尚非無疑，且丑○○於其母
    子○○○與戊○○爭執之際，如未前往協助，亦與經驗法則有違，是子○○○所
    陳難遽為被告丑○○有利之認定。
(四)、而告訴人戊○○於九十年五月二十六日至臺北市立中興醫院就醫診治，其受傷部
    位為兩上肢擦傷，有該醫院出具之診斷證明書一紙在卷可按（偵卷第六頁），此
    與告訴人戊○○所指其遭被告丑○○抓住雙手，致受有上開傷害乙節符合。況被
    告丑○○亦辯稱：「縱然曾抓住告訴人戊○○之雙手，亦屬正當防衛，並無傷害
    戊○○之故意」云云，足徵告訴人指訴，尚非不可信。而被告丑○○倘僅欲終止
    子○○○與戊○○之肢體衝突，或基於保護子○○○之意思，其僅需以身體阻擋
    或推開子○○○或戊○○即可，且被告丑○○係五十八年十二月二十日生，於案
    發時為三十一歲之青年，以其體能及智識程度，自應認識以其手用力抓握他人肢
    體，會造成他人瘀傷之力道如何，而被告丑○○抓住戊○○之雙手，使戊○○受
    有兩上肢擦傷之傷害，顯非單純之防衛，而係有傷害故意甚明。
(六)、綜上，被告丑○○所辯，顯係卸責而不足採，被告丑○○此部分事證明確犯行堪
    予認定，應依法論科。
二、核被告丑○○此部分所為，係犯刑法第二百七十七條第一項之傷害罪。原審認被
    告此部分罪證明確，並適用刑法第二百七十七條第一項、第四十一條第一項前段
    、罰金罰鍰提高標準條例第一條前段、第二條之規定，審酌被告丑○○之品行、
    智識程度、生活狀況、及其等偶因細故而互相拉扯毆打，惟被害人所受傷勢均甚
    輕微，暨渠等犯罪後否認犯行，飾詞狡辯等一切情狀，量處被告丑○○拘役肆拾
    日，並諭知易如易科罰金以佰元折算壹日。經核原判決此部分認事用法並無不
    合，量刑之諭知均屬妥適，上訴人即被告丑○○上訴意旨仍執前詞，否認犯罪指
    原判決此部分不當與原審量刑不當，但按量刑輕重，係屬事實審法院得依職權自
    由裁量之事項，苟已斟酌刑法第五十七條各款所列情狀而未逾越法定刑度，不得
    遽指為違法（最高法院七十二年度台上字第六六九六號判例參照）。是被告丑○○指摘量刑過重，自無可取，其上訴為無理由，應予以駁回。
三、上訴人即被告丑○○不另為無罪諭知部分：
(一)、公訴意旨雖另以：被告丑○○復承前傷害之概括犯意，於九十年五月二十六日下
    午二時許，與被告巳○○及不詳姓名年籍男子約七、八人，共同前往鄭州路三八
    巷口，由不詳姓名年籍男子約七、八人出手毆打告訴人癸○○頭部、胸部，致告
    訴人癸○○受有右下眼瞼裂傷二乘一乘一公分、鼻樑裂傷一乘○．五乘○‧五公
    分、左上眼瞼瘀血二乘一公分、左下眼瞼瘀血一乘一公分、左額血腫三乘二公分
    、胸部挫傷、頭部受傷等傷害，因認被告丑○○、巳○○及七、八名不詳年籍姓
    名之男子共同涉有刑法第二百七十七條第一項之傷害罪嫌云云。
(二)、按犯罪事實應依證據認定之，無證據不得推定其犯罪事實；又不能證明被告犯罪
    者，應諭知無罪之判決，刑事訴訟法第一百五十四條、第三百零一條第一項分別
    定有明文。次按認定不利於被告之事實，須依積極證據，苟積極證據不足為不利
    於被告事實之認定時，即應為有利於被告之認定，更不必有何有利之證據；又事
    實之認定，應憑證據，如未能發現相當之證據，或證據不足以證明，自不能以推
    測或擬制之方法，以為裁判之基礎；且認定犯罪事實所憑之證據，無論直接或間
    接證據，其為訴訟上之證明，須達於通常一般之人均不致有懷疑，而得確信其為
    真實之程度者，始得據為有罪之認定，倘其證明尚未達到此一程度，而有合理之
    懷疑存在時，尚難為有罪之認定基礎，最高法院三十年上字第八一六號判例、四
    十年台上字第八六號、七十六年台上字第四九八六號分別著有判例。另告訴人之
    告訴，係以使被告受刑事訴追為目的，是其陳述是否與事實相符，仍應調查其他
    證據以資審認；且被害人之陳述如無瑕疵，且就其他方面調查又與事實相符，固
    足採為科刑之基礎，倘其陳述尚有瑕疵，則在未究明前，遽採為論罪科刑之根據
    ，即難認為適法，最高法院五十二年臺上字第一三○○號判例、六十一年臺上字
    第三○九九號判例均可資參照。
(三)、公訴意旨認被告丑○○涉犯此部分之罪嫌係以告訴人癸○○之指訴為惟一依據。
    訊據被告丑○○否認涉有此部分之傷害犯行，辯稱略以：「並未打電話叫人毆打
    癸○○，當天只有打電話報警，與父親及女友等人聯絡子○○○遭毆打之事，且
    癸○○被不詳人士毆打時，其與父母親正在旁邊檳榔攤關店，準備前往派出所製
    作筆錄，癸○○會被人毆打是他個人事情，與其等無關」等語。經查：告訴人癸○○係自承：「當時被告丑○○係站在檳榔攤那邊，未出手毆打伊」等情在卷，
    足見其被告丑○○並非對其毆打者，倘無其他積極證據可資佐證，尚難僅以告訴
    人癸○○遭人圍毆前，被告丑○○曾在檳榔攤內撥打電話，即認定被告丑○○曾
    以電話聯絡該七、八名不詳姓名年籍之男子毆打告訴人癸○○之事實，再依據下
    述被告巳○○部分之理由，亦難認被告丑○○有此部分犯行。是本件公訴人所舉
    之證據尚不足證明被告丑○○涉有此部分之傷害罪嫌，自難僅憑告訴人癸○○之
    片面指訴，逕以推測或擬制之方法，認定被告丑○○涉有此部分之傷害行為，此
    外，復查無其他積極證據足資證明被告丑○○涉有聲請簡易判決處刑書所載此部
    分之傷害犯行，此部分尚不足證明被告丑○○犯罪，本應為無罪之諭知，惟聲請
    簡易判決處刑意旨認此部分與前開有罪部分具有連續犯之裁判上一罪關係，爰不
    另為無罪之諭知。原審以被告丑○○此部分犯行不能證明，並於理由欄說明不另
    為無罪諭知之意旨，其認事用法並無不合，檢察官上訴意旨仍執陳詞，指摘原判
    決此部分不當，其上訴亦無理由，應予駁回。
貳、被告子○○○、巳○○無罪部分：
一、聲請簡易判決處刑意旨略以：被告子○○○與告訴人戊○○於九十年五月二十六
    日中午十二時四十五分許，在台北市○○區○○路二十六巷二弄十四號前，因細
    故糾紛發生口角，衍生肢體衝突，竟均以傷害人之犯意，被告子○○○與丑○○
    復基於共同傷害之犯意聯絡，與告訴人戊○○相互毆打，致告訴人戊○○受有兩
    上肢瘀傷各五乘一公分、三乘一公分之傷害。另被告丑○○復基於傷害之概括犯
    意，於九十年五月二十六日下午二時許，與被告巳○○及不詳姓名年籍男子約七
    、八人，共同前往鄭州路三八巷口，由不詳姓名年籍男子約七、八人出手毆打告
    訴人即戊○○之夫癸○○頭部、胸部，致告訴人癸○○受有右下眼瞼裂傷二乘一
    乘一公分、鼻樑裂傷一乘○．五乘○‧五公分、左上眼瞼瘀血二乘一公分、左下
    眼瞼瘀血一乘一公分、左額血腫三乘二公分、胸部挫傷、頭部受傷等傷害，因認
    被告子○○○涉有刑法第二百七十七條第一項之傷害罪嫌，被告丑○○、巳○○
    及七、八名不詳年籍姓名之男子共同涉有刑法第二百七十七條第一項之傷害罪嫌
    。
二、按犯罪事實應依證據認定之，無證據不得推定其犯罪事實；又不能證明被告犯罪
    者，應諭知無罪之判決，刑事訴訟法第一百五十四條、第三百零一條第一項分別
    定有明文。次按認定不利於被告之事實，須依積極證據，苟積極證據不足為不利
    於被告事實之認定時，即應為有利於被告之認定，更不必有何有利之證據；又事
    實之認定，應憑證據，如未能發現相當之證據，或證據不足以證明，自不能以推
    測或擬制之方法，以為裁判之基礎；且認定犯罪事實所憑之證據，無論直接或間
    接證據，其為訴訟上之證明，須達於通常一般之人均不致有懷疑，而得確信其為
    真實之程度者，始得據為有罪之認定，倘其證明尚未達到此一程度，而有合理之
    懷疑存在時，尚難為有罪之認定基礎，最高法院三十年上字第八一六號判例、四
    十年台上字第八六號、七十六年台上字第四九八六號分別著有判例。另告訴人之
    告訴，係以使被告受刑事訴追為目的，是其陳述是否與事實相符，仍應調查其他
    證據以資審認；且被害人之陳述如無瑕疵，且就其他方面調查又與事實相符，固
    足採為科刑之基礎，倘其陳述尚有瑕疵，則在未究明前，遽採為論罪科刑之根據
    ，即難認為適法，最高法院五十二年臺上字第一三○○號判例、六十一年臺上字
    第三○九九號判例均可資參照。
三、被告子○○○部分：
(一)、本件公訴人認被告子○○○於九十年五月二十六日中午十二時四十五分許，在台
    北市○○區○○路二六巷二弄十四號前，與其子丑○○共同毆打告訴人戊○○，
    致戊○○受有兩上肢瘀傷各五乘一公分、三乘一公分之傷害，而涉犯前揭傷害罪
    嫌，無非係以告訴人戊○○之片面指訴及卷附之診斷證明書一紙為其論據。
(二)、訊據被告子○○○堅決否認其涉有前開傷害犯行，辯稱略以：「未毆打戊○○，
    是戊○○毆打伊」等語。經查：
１、本件被告子○○○與告訴人戊○○肢體衝突之情形，依被告丑○○陳稱：「戊○○抓住子○○○之頭髮，並出手毆打子○○○，子○○○只有徒手阻擋，並沒有
    毆打戊○○」、「因我母親整個頭被戊○○壓低，拉著頭髮，只有被打及擋的份
    ，並沒還擊」（偵卷第二一頁）等語。與證人壬○○證稱：「（你看到什麼？）
    因為他們不是打得很熱鬧，我看到年輕的女生（應指戊○○），抓到年老的（應
    指子○○○）頭髮」、「我看到老太太頭髮被抓，也是兩手亂抓，兩人互打，年
    輕的是一手抓頭髮，一手打人」（本院卷第一二０頁）等語，及證人辰○○證稱
    ：「我當天聽到丑○○喊放手，我就起來看發生什麼事情，我看到戊○○用左手
    抓子○○○的頭髮，用右手打子○○○的頭部」（原審卷第七三頁）、「（子○○○是否有反抗動作？）子○○○有用手撥開，應該是有碰到戊○○，但那應該
    是防衛性動作」（原審卷第七三頁）等語，足見被告子○○○遭告訴人戊○○壓
    低頭部時，揮動雙手應屬受攻擊之反射動作，已難認係出於傷害之犯意。
２、依據證人癸○○證稱：「我有看到丑○○抓住我太太（戊○○），子○○○徒手
    毆打我太太的頭」（偵卷第四六頁）、「我看到丑○○抓住我太太（戊○○）的
    手，子○○○出手打我太太的頭部」（原審卷第四六頁）等語，足見告訴人戊○○受攻擊之部位係在頭部，然參諸告訴人戊○○於警訊時自承：「子○○○則向
    前來對伊叫罵，並用手指向伊，伊則用手擋開子○○○的手，後來丑○○就把伊
    雙手抓住，由子○○○用手向伊頭部搥打，造成伊頭部非常痛，但沒有傷」等語
    （偵查卷第九頁反面），並觀諸告訴人戊○○提出之臺北市立中興醫院診斷證明
    書（偵卷第六頁）記載，告訴人戊○○僅有兩上肢擦傷，其頭部並未受有傷害等
    情，顯見告訴人戊○○頭部並未受有任何傷害，而告訴人戊○○兩上肢擦傷，係
    遭被告丑○○抓握所受之傷害，則尚難僅憑告訴人戊○○之指訴與診斷證明書記
    載，以推測或擬制方法，認定被告子○○○有傷害犯行，
(三)、綜上，公訴人認定被告子○○○涉犯前揭罪行，其所憑證據尚不足以為被告有罪
    之認定。本案尚未達於通常一般之人均不致有所懷疑，得確信其為真實之程度，
    而有合理性懷疑之存在，本院無從形成有罪之確信。此外，復查無其他積極證據
    足認被告有公訴人所指犯行，既不能證明被告子○○○犯罪，根據「罪證有疑，
    利於被告」之證據法則與前開說明，自應依法為被告無罪之判決。原審認不能證
    明被告子○○○犯罪，而為被告子○○○無罪之諭知，其認事用法均無不合，檢
    察官循告訴人之請仍執前詞提起上訴，指摘原判決不當，求予廢棄改判，為無理
    由，應予駁回。
四、被告巳○○部分：
(一)、公訴人認被告巳○○、丑○○與七、八名不詳年籍姓名男子，基於共同傷害之犯
    意聯絡，於九十年五月二十六日下午二時許，共同前往鄭州路三八巷口，由該七
    、八名男子出手毆打告訴人癸○○頭部、胸部，致告訴人癸○○受有右下眼瞼裂
    傷二乘一乘一公分、鼻樑裂傷一乘○．五乘○‧五公分、左上眼瞼瘀血二乘一公
    分、左下眼瞼瘀血一乘一公分、左額血腫三乘二公分、胸部挫傷、頭部受傷等傷
    害，因認被告巳○○、丑○○及七、八名不詳年籍姓名之男子共同涉有刑法第二
    百七十七條第一項之傷害罪嫌，無非係以告訴人癸○○之指訴、證人未○○於偵
    查中之證言及告訴人癸○○提出之診斷證明書為其論據。
(二)、被告巳○○經合法傳喚雖未到庭，其於本院調查與原審、偵查時與被告丑○○雖
    均供承其等於九十年五月二十六日下午二時許，在其經營之檳榔攤內，目睹告訴
    人癸○○在鄭州路三八巷口遭人圍毆之事實，惟否認涉有前揭共同傷害之罪嫌，
    被告巳○○辯稱：「當天丑○○打電話給伊說子○○○被打，已經報案，要伊趕
    到檳榔攤看店面，丑○○要帶子○○○去警局作筆錄，伊到場時，丑○○在關檳
    榔攤鐵門，子○○○在裡面，後來伊叫丑○○帶子○○○去作筆錄，丑○○就將
    攤位鐵門打開，就聽到癸○○麵攤一陣吵架聲，當時伊一直在檳榔攤裡面，沒有
    帶人去打癸○○；且當天伊因洗腎身體狀況不佳，身上都有插管，不可能毆打癸○○」等語。另被告丑○○則辯稱：「並未打電話叫人毆打癸○○，當天只有打
    電話報警，與巳○○及女友等人聯絡子○○○遭毆打之事，且癸○○被不詳人士
    毆打時，其與父母親正在旁邊檳榔攤關店，準備前往派出所製作筆錄，癸○○會
    被人毆打是他個人事情，與其等無關」等語。經查：
１、告訴人癸○○先於九十年五月二十九日警訊時，僅指稱：「大約在九十年五月二
    十六日下午十四時左右，在北市○○路三八巷口上，遭丑○○致電邀八名不明男
    子，持木棍、鐵條、玻璃酒瓶從我身上毆打，導致我臉部上、左、右眼、鼻樑、
    胸部、後腦部均受傷」（偵卷第十一頁）、嗣於同年六月十二日警訊時始，方指
    稱：「我於九十年五月二十六日下午十四時許，在台北市○○路三八巷口我擺設
    之牛肉麵攤位上，看到丑○○及其母親子○○○在其檳榔攤打行動電話（不知打
    給何人），約過二十分鐘左右，有兩台自小客車（車號不詳）停放在鄭州路三八
    巷口市○○道旁，有八名不明男子下車前往子○○○經營之檳榔攤，之後巳○○
    就帶同該八名不詳男子前來我經營之攤位，其中一名較胖之男子對我說：聽盈村
    說你很鴨霸喔！隨後該名男子即徒手毆打我眼睛，之後巳○○在一旁吆喝說：打
    給他死，有事我兒子會負責，之後該八名男子就隨他拾棍棒將我毆打成傷」（偵
    卷第二二頁、第二三頁）等語。是告訴人癸○○前僅指訴被告丑○○以電話聯絡
    八名不詳姓名男子到場，而未提及被告巳○○有參與圍毆此事；嗣自同年六月十
    二日起，始指稱被告巳○○有帶同該八名男子至其攤位云云，前後指訴內容已有
    不一，是否可採，已非無疑。
２、告訴人癸○○於警訊、偵查及原審，均自承：「丑○○是站在三八巷口檳榔攤那
    邊看，巳○○並未出手毆打伊」等情，則倘無其他積極證據足資證明被告巳○○
    、丑○○與該七、八名不詳姓名之男子間有共同犯意聯絡，實難僅憑告訴人癸○○之片面臆測之詞，逕以推測或擬制方法，認定被告巳○○、丑○○涉有此部分
    之傷害犯行。況告訴人癸○○亦陳稱：「因為我看到丑○○打完電話後，沒多久
    就有八名不詳男子由巳○○帶往我攤位，將我毆打成傷，且其中一名男子曾說：
    「盈村說你很鴨霸‧‧」等語，所以我認為是丑○○叫人將我毆打成傷的」（偵
    卷第二三頁）等語，可知告訴人係主觀上推測丑○○涉有此部分傷害犯行，亦非
    可取。
３、證人乙○○證稱：「（九十年五月二十六日下午之爭執巳○○與丑○○當時是否
    在場）巳○○與丑○○當時好像是坐在他們的檳榔攤裡，麵店與檳榔攤約距離十
    公尺」、「（那幾個人打了以後，巳○○與丑○○有沒有過來？）我沒有看到他
    們過去」（原審卷第七五頁）、「我那天在吃麵，大約是下午兩點多，我看到好
    像四、五個人，來打麵攤的那個人，我看到四、五個人，我不知道他們如何來的
    」、「（是否看到丑○○？）那時候，我好像沒有看到他」（本院九十一年九月
    三十日訊問筆錄）等語，核與被告巳○○、丑○○辯稱：「當時係在自己檳榔攤
    內」等情，大致相符。而被告子○○○確有於九十年五月二十六日下午三時四十
    分許，至台北市政府警察局大同分局延平派出所報案，表示其遭被告戊○○毆打
    成傷乙事，亦有該派出所員警工作紀錄簿一份在卷足憑（偵卷第六五頁），足見
    子○○○、被告巳○○、丑○○辯稱：「當時是丑○○正準備帶子○○○去警察
  局做筆錄，因此打電話要巳○○到檳榔攤看店面，事發當時渠三人均在檳榔攤內
    」等情，尚非不可採。
４、證人即怡和醫院腎臟科醫師施尊仁證稱：「（巳○○所患之病症為何？）尿毒症
    ，需每星期作三次之血液透析治療，依行事曆每週一、三、五上午七、八點開始
    治療，每次療程約四個多小時」、「（患此病症與治療是否會影響行動？）洗完
    後，病患會有不等程度之倦怠、噁心，四肢會虛弱無力，甚至需要輪椅協助才能
    回家」、「（九十年五月二十五日巳○○是否有在怡和醫院做血液透析治療？）
    有，進行四個多小時，約上午七點多做到中午十二點左右」、「（當次治療後，
    被告巳○○之情況如何？）二十三日接受血液透析治療時，因血液導管滑出，所
    以有發燒、畏寒等細菌性感染情況，我們有給予抗生素治療，二十五日到院時，
    巳○○仍有畏寒等現象，這種細菌性感染的病人，通常會有虛脫之現象」、「（
    診斷書上為何寫不宜走動？）因導管原本插在股靜脈上，該血管較粗，靜脈導管
    滑脫後傷口較大，若行動可能會使傷口較難癒合，甚至會有出血狀況」等語（見
    原審卷第一八一頁至第一八三頁）；而怡和醫院於九十一年三月十八日出具之診
    斷證書亦載明「病患巳○○於九十年五月二十三日接受治療時，因股靜脈的滑出
    ，並且有發燒、畏寒及心跳加速等感染的現象，故予以抗生素之治療，並囑宜在
    家休養一週，不宜走動」等情，有怡和醫院診斷證明書及血液透析紀錄表各一份
    在卷可參（原審卷第一五六頁、第三三頁），可知被告巳○○辯稱：「因洗腎身
    體不佳，不可能率眾毆打告訴人癸○○，係因丑○○要帶母親子○○○至警局製
    作筆錄，始打電話要其至檳榔攤照顧店面」等語，應堪採信。且衡之巳○○當時
    身體虛弱，應不致於有餘力帶同該七、八名男子前往告訴人癸○○之麵攤，除在
    該處觀看該七、八名男子毆打癸○○外，尚在旁吆喝：「打給他死，有事我兒子
    會負責」等語，且衡諸常情，被告子○○○所經營之檳榔攤既位於鄭州路三八巷
    巷口處，則告訴人癸○○在前揭時、地遭人圍毆時，被告巳○○、丑○○待在其
    經營之檳榔攤內，實與常理無違，自不得僅以被告巳○○、丑○○當時曾在現場
    觀看之事實，即推認被告巳○○、丑○○曾以電話聯絡前開八名不詳姓名年籍之
    男子毆打告訴人癸○○，是被告巳○○辯稱並未帶人前往麵攤等語，亦足採信。
５、證人未○○雖證稱：「（五月二十六日下午二時癸○○被打時，丑○○在場否？
    ）在場」、「我當時在該處工作，突有七、八人過來打癸○○，巳○○、丑○○
    都在場，那些人是跟巳○○一起來，但巳○○、丑○○父子未動手」（偵卷第六
    十頁）、「當天外面很吵，我就走到外面看，後來我看到一群人在打癸○○，丑
    ○○當時在檳榔攤，巳○○在牛肉麵攤電視機旁」（原審卷第一０四頁）、「我
    當時看到七、八個人正在打癸○○，巳○○當時站在牛肉攤那邊，丑○○站在對
    面，攤位是隔著一條馬路，我出來沒多久，癸○○就跑了」（原審卷第四八頁）
    等語，然證人未○○上開證述內容，核與證人乙○○前開證稱被告丑○○、巳○○均不在場等情，尚有出入，衡之證人未○○乃告訴人癸○○之受僱人，其難免
    有附合告訴人指訴內容之虞，故證言是否可採，實有斟酌餘地，而證人乙○○與
    被告並無親屬或僱傭關係，其證言應無偏頗之虞，應較證人未○○之證言為可信
    。又證人未○○已於原審證稱：「事情剛開始發生時，我沒看到，我是聽到說打
    架時，才出去看」（原審卷第四八頁）等語，則證人未○○證稱該七、八名男子
    係與巳○○一起來的云云，即難相信。又證人未○○亦證稱：「（當天是否有聽
    到任何事？）沒有聽見，因距離現場約四十公尺」、「（巳○○與丑○○於當時
    做何事？）沒有什麼動作，我只看到他們各自站在自己的位置上」等語，則證人
    未○○是否能清楚聞見本件事發經過，亦非無疑。是自不得僅憑證人未○○有瑕
    疵之證言，而為被告巳○○、丑○○不利之認定。
６、且經訊問證人即事發地點告訴人吳景芳攤位附近之商家或住戶天○○○、辛○○
    、甲○○、申○○、己○○、庚○○、亥○○、丙○○、寅○○、地○○、丁○○、卯○○○、戌○○、午○○、酉○○○等人，均無一目睹本件事發經過，無
    從就事件之始末為陳述，是本件無其他積極證據可資佐證，尚難僅憑告訴人癸○○片面臆測之詞及卷附之診斷證明書，即以推測或擬制之方法，認定被告巳○○
    、丑○○涉有前揭共同傷害之犯行。
(四)、綜上，公訴人認定被告巳○○、丑○○涉犯前揭罪行，其所憑證據尚不足以為被
    告有罪之認定。本案尚未達於通常一般之人均不致有所懷疑，得確信其為真實之
    程度，而有合理性懷疑之存在，本院無從形成有罪之確信。此外，復查無其他積
    極證據足認被告巳○○、丑○○有公訴人所指犯行，既不能證明被告巳○○、丑
    ○○犯罪，根據「罪證有疑，利於被告」之證據法則與前開說明，自應依法為被
    告無罪之判決。原審認不能證明被告巳○○犯罪，而為被告巳○○無罪之諭知（
    丑○○部分不另為無罪之諭知，敘明於前），其認事用法均無不合，檢察官循告
    訴之請上訴所執前詞，指摘原判決此部分不當，求予廢棄改判，為無理由，應駁
    回上訴。
(五)、被告巳○○經合法傳喚，無正當之理由不到庭，有送達證書在卷可稽，爰不待其
    陳述逕行判決，併此敘明。
據上論斷，應依刑事訴訟法第三百七十一條、第三百六十八條，判決如主文。
本案經檢察官王安明到庭執行職務。
中    華    民    國    九十一    年    十一        月      二十        日
                              臺灣高等法院刑事第七庭
                                  審判長法  官  吳  啟  民
                                        法  官  林  瑞  斌
                                        法  官  施  俊  堯
右正本證明與原本無異。
不得上訴。
                                        書記官  陳  彥  蕖
中    華    民    國    九十一    年    十一        月      二十        日
附錄    本判決論罪科刑法條：
刑法第二百七十七條第一項：
傷害人之身體或健康者，處三年以下有期徒刑，拘役或一千元以下罰金。
犯前項之罪，因而致人於死者，處無期徒或七年以上有期徒刑，致重傷者，處三年以
上、十年以下有期徒刑。
